臺灣臺中地方法院刑事判決　　　　　　　　　　　　　九十三年度訴字第五一號
　　公　訴　人　臺灣臺中地方法院檢察署檢察官
　　被　　　告　丙○○
　　指定辯護人　本院公設辯護人　戊○○
右列被告因殺人未遂案件，經檢察官提起公訴（九十三年度偵字第三０七一號），本
院判決如左：
    主  文
丙○○殺人未遂，處有期徒刑伍年貳月。扣案之菜刀壹把，沒收。
    事  實
一、丙○○於民國九十三年二月二日二十一時許，自外飲酒返回其位在臺中縣太平市
    ○○路○段三八０號住處，於同日二十一時三十分許，突持其所有之菜刀一把，
    自家中衝出，適見與其本不相識之鄰居甲○○站立在臺中縣太平市○○路○段三
    七六巷三號旁，丙○○即基於殺人之犯意，朝甲○○左側臉部砍三、四刀，甲○
    ○順勢舉起左手阻擋，又遭猛砍手部一刀，甲○○為避免進一步遭殺害，乃上前
    抱住丙○○試圖阻擋其揮刀，惟丙○○仍接續持菜刀朝甲○○左後頸部之足以致
    命部位砍擊，致甲○○受有左側尺骨開放性骨折及臉部多處撕裂傷等傷害。幸經
    丙○○之弟聞聲跑出阻擋始停止，丙○○並立即協助甲○○止血，同時請求他人
    將甲○○送醫急救，甲○○始免於一死。而據報到場處理之臺中縣警察局霧峰分
    局坪林派出所警員易志亮則在現場扣得丙○○行兇用之菜刀一把。
二、案經甲○○訴由臺中縣警察局霧峰分局報告臺灣臺中地方法院檢察署檢察官偵查
    起訴。
    理  由
一、右揭事實，業據被告丙○○於本院審理時為認罪之陳述，核與告訴人甲○○於警
    詢、偵查中指訴之情節相符，復經案發當時亦在現場之告訴人兒子江汶祥於警詢
    、偵訊時證述明確，又經據報前往處理之臺中縣警察局霧峰分局坪林派出所警員
    易志亮於本院審理時結證無訛，並有酒測檢驗紙、刑法第二百七十一條案件測試
    觀察紀錄表、國軍台中總醫院急診室臨時診斷證明單各一紙、臺中縣警察局霧峰
    分局搜索扣押筆錄一份、照片七張、現場圖一紙附卷可稽，及扣案之菜刀一把、
    血衣、血褲各一件、球鞋、襪子各一雙足資佐憑，可知被告前開自白，確與事實
    相符，堪予採信。公訴辯護人雖為被告辯護稱：被告與告訴人素無怨隙，且於酒
    後砍傷告訴人，經其弟聞聲跑出阻擋，被告回神即刻協助停止砍傷之行為，並助
    告訴人止血，請求家屬叫救護車送醫，似無殺人之犯意云云，但查，被告持用之
    刀械係家用長方型之菜刀，厚重而鋒利，有照片二張及被告於偵查中當庭繪製之
    菜刀圖形一紙可參，被告又係直接砍擊告訴人之臉部，雖經告訴人迅即舉起左手
    抵擋，仍續朝告訴人舉起之左手亦即臉部之方向砍擊，待告訴人上前抱住被告後
    ，猶不住手，又朝告訴人左後頸部再為砍擊，可知被告所砍擊之部位均屬人體要
    害，告訴人於偵查中復指稱：「丙○○就跑出來拿刀砍我，在臉部砍了四刀，耳
    朵幾乎要被砍掉下來．．．」等語，足徵被告下手深重，則被告對於所為足以致
    人於死當可預見，尤以被告與告訴人本不相識，要無因細故舊仇而對告訴人傷害
    或使受重傷之理。是以被告於持刀砍擊告訴人時，主觀上係基於殺人之犯意，應
    屬灼然。公訴辯護人此部分辯護，並不可採。從而，本件事證明確，被告右開殺
    人犯行，洵堪認定。
二、核被告所為，係犯刑法第二百七十一條第二項、第一項之殺人未遂罪。又：
（一）被告持刀砍擊告訴人之左臉後，經告訴人舉起左手抵擋，仍續為砍擊，再經告
      訴人上前抱住被告後，被告猶持刀砍擊告訴人後頸部，其多次持刀砍擊之行為
      ，乃屬一犯意接續多次行為，侵害一個法益，應為接續犯，屬單純一罪。
（二）被告已著手於犯罪行為之實施，而未至殺人之結果，為未遂犯，應依刑法第二
      十六條前段之規定減輕其刑。
（三）公訴人雖認被告符合自首條件，然按自首以對於未發覺之罪投案而受裁判為要
      件，如案已發覺，則被告縱有投案陳述自己犯罪之事實，亦祇可謂為自白，不
      能認為自首（最高法院二十四年上字第四八四號判例可參）。查本案被告丙○
      ○並未曾自行或委由他人向職司犯罪偵查之公務員陳明係伊持刀殺傷告訴人，
      被告之母丁○○聽見被告呼喊叫救護車、報警後，雖曾委託鄰人協助報案，但
      亦未明係被告持刀砍傷人之事；又到場處理之乙○○○○雖依值班通報案發
      現場有人打架，而前往案發現場處理，在抵達前，對於右開殺人未遂犯行及行
      為人為何人等節均無所悉，但在到達現場後，已由告訴人之子江汶祥告知被告
      持刀殺傷告訴人之事，而查悉上情等情，業據被告之母丁○○及證人易志亮到
      庭結證明確，有本院審判筆錄可考，可知被告在自白犯罪前，乙○○○○已就
      本案係由被告持刀殺害告訴人一事有所發覺，揆諸前開判例意旨，被告為警逮
      獲後所為自白，核與自首寬減其刑之要件有間，自無從據以減輕其刑。
（四）公設辯護人雖另為被告辯護稱：被告為警查獲時，經警方以呼氣測試法測試被
      告之酒精濃度為０．九二ＭＧ／Ｌ，依法務部調查局第六處林棟樑博士製作之
      血液中酒精濃度與酒醉程度及呈現症狀之關係表，被告當時已達茫醉，呈現症
      狀為：中度酩酊、運動失調、平衡障礙、判斷力遲頓等，證人易志亮又證稱被
      告並無酒醉持刀殺人或傷人之紀錄，是被告於案發當時，是否已達心神喪失或
      精神耗弱之狀態，尚請斟酌等語。然查，人體頭頸部位面積非大，被告於持刀
      砍擊告訴人時，刀刀皆正中告訴人之臉部、頸部部位，且自開始持刀砍擊起至
      被告之弟聞聲跑出阻擋停手為止，為時甚短，被告見告訴人流血後，又能立即
      幫忙止血，並知高喊叫救護車，足見其精神意識、對事理之判斷能力，較諸平
      常人之平均程度，並無顯然減退之情狀，而僅屬於單純即一般性之酩酊程度。
      是以尚無從以警方依呼氣測試法測得被告之酒精濃度為０．九二ＭＧ／Ｌ，即
      遽認被告於行為時係處於精神耗弱或心神喪失之狀態。公設辯護人此部分減刑
      之請求，尚不可採。
（五）爰審酌被告前無任何犯罪紀錄，素行良好，有臺灣臺中地方法院檢察署刑案資
      料查註紀錄表、臺灣高等法院被告全國前案紀錄表可按，其與告訴人本不相識
      ，純因酒醉一時衝動而持刀砍人，造成告訴人受有如上所述之嚴重傷勢，雖經
      旁人即時阻止幸未發生死亡結果，但已使告訴人、甚至告訴人家人對於居家安
      全均生有恐懼；另考之被告於案發現場立即協助告訴人止血，並請旁人協助送
      醫，足見心性未泯，犯後坦認犯行，且已與告訴人達成和解，有臺中縣太平市
      調解委員會調解書一份在卷可參，告訴人又具狀請求本院給予被告自新機會，
      並願撤回告訴，有刑事陳報狀一份可佐，堪認被告犯後態度良好，確有悔意等
      一切情狀，量處如主文所示之刑。扣案之菜刀一把，係被告所有並供殺傷告訴
      人所用之物，業據被告供明在卷，並經本院審認實在，爰依刑法第三十八條第
      一項第二款規定，宣告沒收。至於扣案之血衣、血褲各一件、球鞋、襪子各一
      雙，雖係被告所有，但並非供犯罪所用之物，爰不諭知沒收（最高法院二十年
      非字第四二號判例參照），附此明。
據上論斷，應依刑事訴訟法第二百九十九條第一項前段，刑法第二百七十一條第二項
、第一項、第二十六條前段、第三十八條第一項第二款，判決如主文。
本案經檢察官己○○到庭執行職務
中      華      民      國      九十三      年    五    月    十七      日
                                臺灣臺中地方法院刑事第二庭
                                審判長法  官  張  智  雄
              法  官  柯  崑  輝
                                      法  官  莊  嘉  蕙
右正本證明與原本無異。
如不服本判決，應於送達後十日內向本院提出上訴狀（須附繕本），上訴於臺灣高等
法院臺中分院。
                                      書記官
中      華      民      國      九十三      年    五    月    十七      日
附錄論罪科刑法條
刑法第二百七十一條第一項、第二項
殺人者，處死刑、無期徒刑或十年以上有期徒刑。
前項之未遂犯罰之。
